臺灣桃園地方法院行政訴訟判決　
110年度交字第387號
原      告  吳銀昌  
被      告  桃園市政府交通事件裁決處
                      設桃園市○○區○○路00號7~8樓
代  表  人  張丞邦    住同上
訴訟代理人  黃一鳴律師
上列當事人間交通裁決事件，原告不服被告民國110年8月10日桃
交裁罰字第58-D8NC31983號裁決，提起行政訴訟，本院判決如下
：
    主  文
原告之訴駁回。
訴訟費用新臺幣參佰元由原告負擔。
    事實及理由
壹、程序部分
一、本件原告不服被告於民國110年8月10日桃交裁罰字第58-D8N
    C31983號所為之裁決，向本院提起撤銷訴訟，依兩造書狀所
    述各節及卷內資料所示，本件事證已臻明確，本院認無經言
    詞辯論之必要，爰依行政訴訟法第237 條之7 之規定，不經
    言詞辯論而為判決。
貳、實體部分
一、事實概要：
    原告於110 年4 月30日13時12分許，駕駛車牌號碼000-0000
    號普通重型機車（下稱系爭機車）沿桃園市八德區介壽路2
    段（往桃園方向）行駛，行經介壽路2段與介壽路2 段325 
    巷口時，面對圓形紅燈號誌仍超越停止線直行通過路口並略
    偏至325巷，再沿325巷至麥當勞（介壽路2段332號）前，經
    桃園市政府警察局八德分局（下稱舉發機關）四維派出所員
    警目睹攔停，並攝影採證，當場以掌電字第D8NC31983號舉
    發違反道路交通管理事件通知單（下稱系爭舉發單） 舉發
    原告有「駕車行經有燈光號誌管制之交岔路口闖紅燈」之違
    規行為，違反道路交通管理處罰條例（下稱道交條例）第53
    條第1 項規定，並載明應於110 年5 月30日前到案。嗣原告
    於110 年4 月30日到案向被告陳述意見，被告於110 年8 月
    10日仍認原告於上開時、地駕駛系爭車輛有「駕車行經有燈
    光號誌管制之交岔路口闖紅燈」之違規事實，乃依道交條例
    第53條第1項規定，以桃交裁罰字第58-D8NC31983號裁決書
    （下稱原處分）裁處原告罰鍰新臺幣（下同）1,800元，並
    記違規點數3點，原處分於110年8月12日送達予原告。原告
    不服原處分，於110年8月23日向本院提起本件行政訴訟。
二、原告起訴主張：伊當日騎乘系爭機車沿八德區介壽路2段，
    由大溪往桃園方向行駛，欲迴轉大溪方向，但因介壽路2段
    車流量大，為安全起見，沒有直接迴轉，而是在介壽路2段3
    25巷口待轉等綠燈，準備往大溪方向，員警認為伊違規迴轉
    闖紅燈，應有違誤等語。並聲明：原處分撤銷。
三、被告則以：
  ㈠按道交條例第4條第2項規定：「駕駛人駕駛車輛、大眾捷運
　　系統車輛或行人在道路上，應遵守道路交通標誌、標線、號
    誌之指示、警告、禁制規定，並服從執行交通勤務之警察或
    依法令執行指揮交通及交通稽查任務人員之指揮。」、第53
    條第1項規定：「汽車駕駛人，行經有燈光號誌管制之交岔
    路口闖紅燈者，處新臺幣一千八百元以上五千四百元以下罰
    鍰。」、第63條第1項第3款規定略以：「汽車駕駛人有下列
    各款所列條款之一者，除依原條款處罰鍰外，並予記點：三
    、有…第五十三條…情形之一者，各記違規點數三點。」。
  ㈡復按道路交通安全規則第102條第1項第1款規定：「汽車行駛
    至交岔路口，其行進、轉彎，應依下列規定：一、應遵守燈
    光號誌或交通指揮人員之指揮，遇有交通指揮人員指揮與燈
    光號誌並用時，以交通指揮人員之指揮為準。」、道路交通
    標誌標線號誌設置規則第170條第1項前段規定：「停止線，
    用以指示行駛車輛停止之界限，車輛停止時，其前懸部分不
    得伸越該線」、第206條第1項第5款第1目規定：「行車管制
    號誌各燈號顯示之意義如左：五、圓形紅燈㈠車輛面對圓形
    紅燈表示禁止通行，不得超越停止線或進入路口。」。
  ㈢為促使駕駛人回歸於對標線之認知，同時兼顧執法技術層面
    與大眾接受程度，茲將面對圓形紅燈時超越停止線或闖紅燈
    之認定敘述如后提供參考：㈠車輛面對圓形紅燈時仍逕予穿
    越路口至銜接路段，含左轉、直行、迴轉及右轉（依箭頭綠
    燈允許行駛者除外）即視為闖紅燈之行為。㈡有繪設路口範
    圍者：車輛無視於紅燈警示，有穿越路口之意圖，而車身已
    伸入路口範圍亦視同闖紅燈；若僅伸越停止線而未達路口範
    圍者，則視為不遵守標線指示（可以道路交通管理處罰條例
    第六十條第三項之規定處分之）。㈢無繪設路口範圍者：以
    車輛無視於紅燈號誌，而有穿越路口之企圖，其車身並已伸
    越停止線並足以妨害其他方向人（若有行人穿越道）、車通
    行者亦以闖紅燈論處；若僅車身伸越停止線則以不遵守標線
    指示視之。㈣目前交岔路口已繪設網狀黃線區者暫以該範圍
    視作路口，未繪設者請公路主管機關依內政部警政署六十五
    年二月十六日警署交字第００二四九號函之規定視路況車況繪
    設路口範圍。㈤另路口設有照相設施者並請有關單位依會議
    結論之認定標準配合調整以更能明確認定(參照交通部82年4
    月22日交路字第009811號函)。
  ㈣桃園市政府警察局八德分局110年6月15日德警分交字第11000
    19603號函略以：「…查陳述人於110年4月30日13時12分許，
    駕駛旨揭車輛行經桃園市八德區介壽路二段與介壽路二段32
    5巷口時，違規『闖紅燈迴轉』，本分局員警爰依違反『道路交
    通管理處罰條例』(第53條第1項)製開旨揭通知單舉發該車行
    經該路段闖紅燈迴轉…」。
  ㈤依上開函復所附採證光碟，影片(檔名：FILE000000-000000-
    000000F)時間2021/04/3013：21：59時路口號誌已轉為紅燈
    ，於影片時間2021/04/3013：22：03至13：22：11時，可見
    系爭機車於紅燈時未於停止線前停等而逕自超越停止線迴轉
    ，違規事實明確。按交通警察製單舉發違反道路交通管理處
    罰條例所列之違規事實，本質上為行政處分,係公務員基於
    職務上之權力，依法就特定之具體事件所為之具公法上效果
    之單方面行政行為，基於公務員為公法上行為具有公信力之
    原則，該行政行為當可被推定為真正，其據以依法處分之事
    實認定亦為正確無誤，本此公信原則，乃立法者賦予行政機
    關制定違反道路交通事件統一裁罰基準及處理細則，以達其
    維護交通秩序、安全之行政目的。
  ㈥按「當場舉發」交通違規並不以攝影或照相存證為其要件，
    亦不以舉發錄影或照片為唯一之證明方法，若舉發員警係親
    眼見聞違規經過，並經以證人之身分具結後為證述，此員警
    證詞仍不失為證明方法之一種。若強求各種交通違規行為均
    需以照片為其裁罰依據，事實上殆不可行，蓋諸多違規行為
    之發生係難以預期，違規狀態稍縱即逝，無法期待舉發員警
    就一瞬間突發之交通違規行為，於發現後能即時攝影取證，
    事實上僅能仰賴舉發員警親身目睹所見為之，別無其他舉證
    之可能，復倘查無其他證據顯示本件舉發員警有誤認或故意
    構陷之情事，自難以舉發員警無法提出其他證據佐證，即認
    其所述不可採信。(參照臺灣臺中地方法院行政訴訟判決107
    年度交字第103號)再者，舉發機關員警之「目睹」為憑，然
    依道路交通管理處罰條例第4條第2項規定：「駕駛人駕駛車
    輛或行人在道路上，應遵守道路交通標誌、標線、號誌之指
    示、警告、禁制規定，並服從執行交通勤務之警察或依法令
    執行指揮交通及交通稽查任務人員之指揮。」足見警察係屬
    道路交通事件之執行機關。警察既屬執勤機關，故其依據執
    勤當場觀察所得，據為交通裁罰之基礎，本係國家機關執法
    之具體型態之一，自難貶抑簡化認其係屬員警個人之「目睹
    」而不足採信，此由道路交通管理處罰條例第7條之2亦規定
    如有當場不能或不宜攔截之情形，得由執法機關「逕行舉發
    」等情，顯見員警依其「目睹」所視，本得作為裁罰之基礎
    ，要無疑義。尤其交通違規之態樣眾多，若干違規行為本質
    上均屬瞬間（例如闖紅燈、違規轉彎、未使用方向燈、未繫
    安全帶等），客觀上自難要求執法員警採取科學儀器攝錄始
    得舉發，否則即失國家設置交通員警維持交通秩序之目的(
    參照臺灣臺中地方法院行政訴訟判決106年度交字第173號)
    。從而，本件舉發員警目睹原告於上開時、地駕駛系爭車輛
    有闖紅燈之違規情事，遂予以攔查並舉發違規且亦提供影片
    佐證，洵屬有據。
　㈦又道路交通標誌、標線、號誌，係交通主管機關依道路交通
    狀況及用路人之需要而依法設置，故駕駛人有遵守標誌、標
    線、號誌指示之義務，駕駛人不得僅憑其個人認知或價值判
    斷，或主觀認為其行為不致影響交通秩序、安全，而任意決
    定不予遵守，否則將使交通秩序大亂，非但影響道路交通安
    全及用路人權益，亦將使道路交通標誌、標線、號誌形同虛
    設。而道路設置之標誌，係作為管制交通及維護用路人安全
    極為重要之交通標誌，駕駛人應予遵守(參照臺灣新北地方
    法院行政訴訟判決105年度交字第201號)。
  ㈧是以，系爭車輛因有「駕車行經有燈光號誌管制之交岔路口
    闖紅燈」之情，是該當道交條例第53條第1項規定所定要件
    ，原處分並無違誤等語置辯。並聲明：原告之訴駁回。
四、本件爭點：系爭機車是否有闖紅燈之違規事實？
五、本院之判斷：
  ㈠按「行車管制號誌各燈號顯示之意義如左：……五、圓形紅燈㈠
     車輛面對圓形紅燈表示禁止通行，不得超越停止線或進入
    路口。」、「特種閃光號誌各燈號顯示之意義如下：……二、
    閃光紅燈表示「停車再開」，車輛應減速接近，先停止於交
    岔路口前，讓幹線道車優先通行後認為安全時，方得續行。
    」、「各種閃光號誌之布設原則如下：……三、特種閃光號誌
    設於交岔路口，其設置方式與行車管制號誌同。幹線道應設
    置閃光黃燈，支線道應設置閃光紅燈。」，道路交通標誌標
    線號誌設置規則第206條第1項第5款、第211條第1項第2款、
    第224條第1項第3款前段分別定有明文。
  ㈡本院依職權勘驗卷附採證光碟影像之結果略以：「⒈FILE0000
    00-000000-000000F.MP4：影像為警用機車行車紀錄器畫面
    ，日期為『2021/04/30』，員警騎乘警用機車在雙向四線車道
    之一側外側車道直行。可見前方路口已為圓形紅燈號誌，亦
    可見系爭機車在畫面左側對向車道之外側車道往路口直行。
    於『13：22：04』時，系爭機車已駛至『大埔鐵板燒』前，持續
    往路口行駛。於『13：22：06』時，系爭機車駛至『冠德牙醫
    診所』前並車頭右偏，靠右減速滑行。於『13：22：07』時，
    系爭機車滑行至『大佳滷味』前之行人穿越道上，並將車頭朝
    左稍迴轉後，在路口沿行人穿越道行駛並往畫面右側之麥當
    勞駛去，員警即開啟蜂鳴器至麥當勞前得來速車道入口前攔
    截正準備停車之系爭機車。於『13：22：07』時，可見系爭機
    車之車牌號碼為『MTV-2975』號普通重型機車，並穿著熊貓外
    送之制服，機車後座亦有裝設外送箱，員警截停後立即告知
    有闖紅燈違規。⒉2021_0430_132305_001.MOV、2021_0430_1
    32305_002.MOV、2021_0430_132305_003.MOV：影像為員警
    密錄器之連續錄影畫面，日期為『2021/04/30』，員警在麥當
    勞前已將系爭機車攔停，現場亦有另一名員警陪同。原告對
    員警表示在路口是看到7-11超商旁的號誌是綠燈才過路口。
    員警告知剛剛原告不是從旁邊巷弄出來，應該要看大佳滷味
    前的介壽路近端號誌，當時是紅燈，路口沒有機車兩段式左
    轉標誌或禁止迴轉標誌，綠燈時才能迴轉。原告表示不知道
    這樣算闖紅燈，下次會注意綠燈時才能迴轉，並向員警求情
    本次是否可以放過原告，員警堅持依法舉發。『13：27：20』
    時，另一部熊貓外送之機車跨越雙黃實線迴轉，錄影員警指
    示另一名員警對該車進行舉發。隨後員警交付舉發單供原告
    簽收。」上開勘驗結果亦經製作勘驗筆錄在卷（見本院卷第
    60至61頁），並寄送兩造表示意見，勘驗所見之現場環境與
    道路情形，均與卷附採證照片所呈相符（見本院卷第46至47
    、64頁）。
　㈢原告雖主張：伊當日騎乘系爭機車沿八德區介壽路2段，由大
    溪往桃園方向行駛，欲迴轉大溪方向，但因介壽路2段車流
    量大，為安全起見，沒有直接迴轉，而是在介壽路2段325巷
    口待轉等綠燈，準備往大溪方向云云。然查，依上開勘驗結
    果所呈，介壽路2段，為雙向四線車道之道路，亦屬幹線道
    ，原告原行駛在介壽路2段往桃園方向，此為原告所不否認
    ，而原告機車尚未駛至位在介壽路2段之冠德牙醫診所前（
    尚未抵達大佳滷味前）時，介壽路2段之交通號誌早已轉換
    為圓形紅燈號誌，然原告並無停止之意，仍持續前行並越過
    停止線進入交岔路口，刻意將車頭偏右佯裝成系爭機車是從
    介壽路2段325巷口駛出，足認當時系爭車輛在系爭路口（介
    壽路2段往桃園方向）所面對之號誌為管制號誌圓形紅燈，
    本即應依停止線暫停不得擅闖路口，原告仍闖紅燈進入路口
    ，其上開所辯顯與事實不符，並不可信。
　㈣本件舉發員警用以拍照採證之非固定式科學儀器無庸經檢定
    ，亦可據以認定系爭車輛確有闖紅燈之違規事實，原告亦顯
    有過失：
　⒈按交通違規案件除有涉及「重量」、「速率」、「酒精測定
    值」等須使用經濟部標準檢驗局檢定合格之儀器採證外，其
    他儀器並無相類之規範，且交通違規案件之檢舉亦無明文限
    制所使用之儀器，須經由經濟部標準檢驗局檢定合格後才可
    使用。再者，觀道交條例第7條之2 、違反道路交通管理事
    件統一裁罰基準及處理細則第22條第1 項、第2 項等規定中
    所謂科學儀器，僅需其獲得結果可還原現場之情形及具有驗
    證性即為已足。
　⒉次按汽車駕駛人，行經有燈光號誌管制之交岔路口闖紅燈者
    ，處1,800元以上5,400元以下罰鍰；汽車駕駛人有第53條情
    形者，除依原條款處罰鍰外，並予記違規點數3 點，道交條
    例第53條第1 項、第63條第1 項第3 款分別定有明文。再按
    停止線，用以指示行駛車輛停止之界限，車輛停止時，其前
    懸部分不得伸越該線；行車管制號誌圓形紅燈之意義，係指
    車輛面對圓形紅燈表示禁止通行，不得超越停止線或進入路
    口，道路交通標誌標線號誌設置規則第170 條第1 項前段、
    第206 條第5 款第1 目規定甚明。
　⒊經查，本件舉發員警於事實概要欄之時、地，係以非固定式
    之照相設備對系爭車輛闖紅燈之行為連續拍照採證。而其所
    拍攝採證之結果已可充分還原現場情形及違規經過，已具驗
    證性，自屬前開規定所稱之科學儀器，並無提交檢定之必要
    性。
　⒋故依採證照片所呈，系爭車輛在通過停止線之前，路口號誌
    已為圓形紅燈，且號誌亦無故障或其他無法辨識之情事。系
    爭車輛仍擅自超越停止線並通過路口，即屬道交條例第53條
    第1項規定之闖紅燈違規。又查原告為合法持有駕照之成年
    駕駛人，此有駕駛人基本資料可稽（見本院卷第56頁），對
    於各處道路號誌、標誌、標線應均有辨識及遵守之能力與義
    務。且依系爭車輛到達停止線前之照片所見，路面停止線繪
    設係屬明確，系爭車輛駕駛座與號誌之間亦仍有相當之距離
    ，亦無任何障礙物足以妨礙原告在系爭機車輛之駕駛座以通
    常方式觀察號誌。然其卻穿越停止線進入路口，益徵證明其
    並未善盡汽車駕駛人之注意義務，是其縱無故意，亦顯有過
    失，依行政罰法第7條第1項規定之反面解釋，即應受罰。
  ㈤綜上，原告所為各項主張，均不足為採。其有駕駛系爭機車
    行經有燈光號誌管制之交岔路口闖紅燈之情事，已堪認定。
    被告依法予以裁罰，經核並無違誤。
六、綜上所述，原告駕駛系爭車輛於事實概要欄所載時、地，面
    對圓形紅燈號誌，仍超越停止線進入路口直行，自有行經有
    燈光號誌管制之交岔路口闖紅燈之情事。從而，被告依道交
    條例第53條第1 項、第63條第1 項第3 款（原處分漏載第3 
    款）規定，以原處分對原告裁處罰鍰1,800 元，並記違規點
    數3 點，核無違誤。原告訴請撤銷原處分，為無理由，應予
    駁回。
七、本件事證已臻明確，兩造其餘攻擊、防禦方法及所提證據，
    經核均與判決結果不生影響，爰不一一論列，併此敘明。
八、本件訴訟費用額確定為第一審裁判費300 元，爰依行政訴訟
    法第98條第1 項規定，由敗訴之原告負擔。
中　　華　　民　　國　　111 　年　　5 　　月　　17　　日
                  行政訴訟庭　法　官　徐  培  元
上為正本係照原本作成。
如不服本判決，應於判決送達後20日內，向本院提出上訴狀並表
明上訴理由（原判決所違背之法令及其具體內容或依訴訟資料可
認為原判決有違背法令之具體事實），其未載明上訴理由者，應
於提出上訴後20日內向本院補提理由書（上訴狀及上訴理由書均
須按他造人數附繕本，如未按期補提上訴理由書，則逕予駁回上
訴），並應繳納上訴裁判費新臺幣750元。
中　　華　　民　　國　　111 　年　　5 　　月　　17　　日
                              書記官  吳  文  彤